臺灣高等法院刑事判決
110年度原上訴字第55號
上  訴  人  
即  被  告  林姿妤



選任辯護人  謝孟儒律師(法扶律師)         
上列上訴人因洗錢防制法等案件，不服臺灣新竹地方法院109年
度原金訴字第26號，中華民國110年3月2日第一審判決（聲請簡
易判決處刑案號：臺灣新竹地方檢察署109年度偵字第1387號、
第7395號、108年度偵字第9052號、偵字第13627號、109年度少
連偵字第23號；移送併辦案號：109年度偵字第7395號），提起
上訴，本院判決如下：
    主  文
原判決撤銷。
乙○○犯幫助詐欺取財罪，處有期徒刑叁月，如易科罰金，以新臺
幣壹仟元折算壹日。
    犯罪事實
乙○○知悉金融機構帳戶為個人信用之表徵，具有一身專屬性質，
在金融機構開立帳戶並無特殊條件限制，任何人均可至不同金融
機構申請開立多數帳戶使用，且依其社會經驗，應可預見將自己
申請開立之銀行帳戶提供予不相識之人使用，有遭犯罪集團利用
作為詐欺取財轉帳匯款等犯罪工具之可能，竟基於縱生此結果亦
不違背其本意之幫助他人詐欺取財之不確定故意，於民國108年6
月10日12時25分至同年月12日18時18分期間內之某時許，在新竹
市○區○○路000號統一超商竹城門市，將其所申辦之臺灣中小企業
銀行帳號00000000000號帳戶（下稱臺灣企銀帳戶）、台新國際
商業銀行帳號00000000000000號帳戶（下稱台新銀行帳戶）之存
摺、提款卡，寄送予真實姓名、年籍不詳之詐欺集團成員，並透
由通訊軟體LINE告知提款卡密碼，而容任該詐欺集團使用前開金
融機關帳戶遂行犯罪，嗣該不詳詐欺集團成員取得上開帳戶之存
摺及提款卡後，即意圖為自己不法之所有，基於詐欺取財之犯意
，分別於附表所示時間，各以如附表所示之詐騙手法要求如附表
所示之戊○○、甲○○、己○○、丙○○、丁○○依指示匯款，致戊○○等人
均陷於錯誤，先後於如附表所示之匯款時間，將附表各該編號所
示金額之轉帳至附表所示帳戶內，旋由該詐騙集團成員持乙○○所
提供前開臺灣企銀帳戶及台新銀行帳戶之提款卡及提款密碼將款
項提領一空。
    理  由
一、程序事項：
  ㈠按法院受理公訴案件，係由檢察官將卷宗及證物，連同載有
    被告基本資料、犯罪事實及所犯法條之起訴書，送交法院之
    時，發生訴訟繫屬關係，此觀刑事訴訟法第264條規定甚明
    ，是自斯時起，訴訟結構之三面關係即告確定，非因法律程
    序，不能使其消滅。詳言之，於法院方面，唯有以裁判方式
    ，始能終結訴訟；在被告方面，祇有因死亡，才脫離繫屬；
    就檢察官方面，僅可依同法第269條第1項、第2項規定，於
    第一審辯論終結前，提出撤回書敘述理由，方得取消其訴追
    請求。而訴訟繫屬後，可否減縮部分起訴事實，端視案件之
    同一性有無影響而定。就同一之基本社會事實與（非數罪性
    質之）實質上一罪之情形而言，雖減縮部分起訴事實，然於
    基本法律評價不生影響，是依檢察一體原則，檢察官自可當
    庭以言詞更正之，法院則不受拘束；惟就裁判上一罪之情形
    而言，實體法上，各罪之法益均受保護、皆可評價，減縮事
    實，將致相關罪名無從附麗，有評價不足之嫌，前已確定之
    訴訟關係亦隨之變更，於此，因同法第270條前段規定：「
    撤回起訴與不起訴有同一之效力，以其撤回書視為不起訴處
    分書。」是檢察官須依同法第269條第2項規定，提出敘明理
    由之撤回書，以昭慎重，並維告訴人權益（最高法院97年度
    台非字第470號判決意旨參照）。是於裁判上一罪之情形下
    ，若檢察官僅以言詞表示，而未補具撤回書，應不生效力，
    其訴訟繫屬未消滅，法院仍應裁判，否則即有同法第379條
    第12款所稱已受請求之事項未予判決之違誤。而本件起訴事
    實主張，被告除提供前開帳戶供詐騙集團使用，而有刑法第
    30條第1項、第339條第1項之幫助詐欺取財之行為外，另其
    提供該等帳戶供詐騙集團使用，亦使詐騙集團隱匿詐欺犯罪
    詐欺所得之財物，而構成洗錢防制法第14條第1項之洗錢罪
    嫌，且其所犯幫助詐欺取財及一般洗錢等罪嫌係具有想像競
    合裁判上一罪之關係。又檢察官固於原審訊問時陳稱，就洗
    錢防制法部分予以縮減等語（原審原金簡字卷第147頁），
    惟其僅以言詞表示，而未補具撤回書，揆之前揭說明，依法
    自不生效力，是本院自應就檢察官聲請簡易判決處刑之違反
    洗錢防制法部分，予以審理，合先敘明。
  ㈡本案作為認定事實所引用被告以外之人於審判外之供述證據
    ，均未經當事人及辯護人於言詞辯論終結前聲明異議，本院
    審酌各該證據資料製作時之情況，亦無違法不當及證明力明
    顯過低之瑕疵，依刑事訴訟法第159條之5規定，認均有證據
    能力。
二、訊據上訴人即被告乙○○固坦承有於前揭時、地，寄送上開帳
    戶之存摺、提款卡，並告知詐騙集團成員密碼之情事，惟矢
    口否認有何幫助詐欺取財之犯行，辯稱：我是上網找借錢網
    站，看到借錢訊息，以LINE與對方聯繫，對方說要確認我提
    供的帳戶可以使用，要2個帳戶，其中1個供對方的借款匯入
    、另1帳戶則是我將來還款時匯入，我確實只是要借款，我
    也是遭詐騙的云云。經查：
　㈠被告就其於前揭時、地，將其所申設之台新銀行帳戶、臺灣
    企銀帳戶之提款卡、存摺，寄送予真實姓名年籍不詳之詐騙
    集團成員，並提供該等提款卡之密碼，嗣該詐欺集團即以附
    表所示詐騙手法訛詐告訴人戊○○、甲○○、己○○、丙○○、丁○○
    ，致其等均陷於錯誤，遂依指示於附表所示時間匯入附表所
    示金額至上開帳戶內後，款項即遭他人提領一空等節，業經
    被告於本院準備程序時供認在案（本院卷第115頁），復據
    告訴人戊○○、甲○○、己○○、丙○○、丁○○於警詢時指訴甚詳（
    彰化地檢108偵字10303影卷第37至39頁，北港分局警卷第11
    至15、25至27頁，臺北地檢108偵字23982影卷第143、144頁
    ，新竹地檢108偵字9052卷第13至14頁反面，新竹地檢109偵
    字7395卷第10至11頁反面 ），並有
　　臺灣中小企業銀行湖口分行帳號00000000000 號帳戶之客戶
    基本資料及自108年4月1日至108年7 月10日間之交易明細（
    彰化地檢108偵字10303影卷第53至59頁）、台新銀行帳號00
    000000000000號帳戶之開戶基本資料及自108年6月1日至108
    年6月21日間之交易明細1份（新竹地檢109偵字7395卷第31
    至32頁反面）、告訴人戊○○所提出之郵政自動櫃員機交易明
    細表、手機通話記錄翻拍列印資料（彰化地檢108偵字10303
    影卷第89、91頁）、告訴人甲○○所提出之中國信託銀行自動
    櫃員機交易明細表（北港分局警卷第77頁右下方）、告訴人
    己○○所提出之中國信託銀行及台新銀行自動櫃員機交易明細
    表（臺北地檢108偵字23982影卷第149頁右下方、151頁）、
    告訴人丙○○所提出之存款交易明細查詢翻拍列印資料（見新
    竹地檢108偵字9052卷第16頁）、告訴人丁○○所提出之郵政
    自動櫃員機交易明細表及台新銀行自動櫃員機交易明細表（
    新竹地檢109偵字7395卷第13頁右下方、15頁）、告訴人戊○○之臺北市政府警察局北投分局石牌派出所受理各類案件紀
    錄表、受理詐騙帳戶通報警示簡便格式表、內政部警政署反
    詐騙諮詢專線紀錄表、受理刑事案件報案三聯單（彰化地檢
    108偵字10303影卷第85、93至95頁，北港分局警卷第95頁）
    、告訴人甲○○之新北市政府警察局中和分局景安派出所受理
    詐騙帳戶通報警示簡便格式表、內政部警政署反詐騙諮詢專
    線紀錄表（北港分局警卷第47、61、63頁）、告訴人丙○○之
    臺中市政府警察局烏日分局犁份派出所受理刑事案件報案三
    聯單、受理詐騙帳戶通報警示簡便格式表、內政部警政署反
    詐騙案件紀錄表（新竹地檢108偵字9052卷第15、17、18頁
    ）、告訴人己○○之內政部警政署反詐騙案件紀錄表、桃園市
    政府警察局中壢分局普仁派出所受理詐騙帳戶通報警示簡便
    格式表、受理刑事案件報案三聯單、受理各類案件紀錄表（
    臺北地檢108偵字23982影卷第141、142、155、163、165頁
    ）暨告訴人丁○○之新北市政府警察局板橋分局板橋派出所受
    理各類案件紀錄表、受理刑事案件報案三聯單、受理詐騙帳
    戶通報警示簡便格式表、內政部警政署反詐騙案件紀錄表（
    新竹地檢109偵字7395卷第8、12、16、19頁）在卷可按，堪
    以認定。則告訴人戊○○等5人確因遭人詐騙而陷於錯誤，遂
    將款項匯入前揭帳戶，是被告之台新銀行帳戶、臺灣企銀帳
    戶於其寄出存摺、提款卡，並提供提款卡密碼後，已供他人
    使用作為詐騙帳戶等情，洵堪認定。
　㈡按刑法上故意，分直接故意（確定故意）與間接故意（不確
    定故意），行為人對於構成犯罪之事實，明知並有意使其發
    生者，為直接故意；行為人對於構成犯罪事實，預見其發生
    而其發生並不違背其本意者，為間接故意。而幫助犯之成立
    ，以行為人主觀上認識被幫助者正欲從事犯罪或係正在從事
    犯罪，且該犯罪有既遂可能，而其行為足以幫助他人實現構
    成要件者，即具有幫助故意，並不以行為人確知被幫助者係
    犯何罪名為必要。又金融帳戶係針對個人身分社會信用而予
    以資金流通，具有強烈之屬人性，而金融帳戶為個人理財工
    具，且金融提款卡亦事關個人財產權益保障，其專有性甚高
    ，除非本人或與本人具密切親誼關係者，難認有何正當理由
    可交付他人，稍具通常社會歷練與經驗法則之一般人，亦均
    應有妥為保管該等物品，防止被他人冒用之認知，縱偶因特
    殊情況須將該等物品交付他人，亦必深入瞭解他人之可靠性
    與用途，再行提供使用，且該等物品如落入不明人士手中，
    極易被利用為與財產有關犯罪工具，此係一般人日常生活所
    經驗之事理。兼以近來利用人頭帳戶以行詐騙之事屢見不鮮
    ，詐騙集團以購物付款方式設定錯誤、中獎、退稅、家人遭
    擄、信用卡款對帳、提款卡密碼外洩、疑似遭人盜領存款等
    事由，詐騙被害人至金融機構櫃檯電匯，抑或持提款卡至自
    動櫃員機依其指示操作，使被害人誤信為真而依指示操作轉
    出款項至人頭帳戶後，詐騙集團成員隨即將之提領一空之詐
    騙手法，層出不窮，且經政府多方宣導，並經媒體反覆傳播
    ，而諸如擄車勒贖、假勒贖電話、刮刮樂詐財、網路詐騙、
    電話詐騙等，多數均係利用他人帳戶，作為恐嚇取財或詐欺
    取財所得財物匯入、取款以逃避檢警查緝之用之犯罪工具，
    是依一般人通常之知識、智能及經驗，均已詳知向陌生人購
    買、承租或其他方法取得帳戶者，多係欲藉該帳戶取得不法
    犯罪所得，且隱匿帳戶內資金之實際取得人之身分，以逃避
    追查，是避免金融帳戶被不法行為人利用為詐財之工具，應
    係一般生活所易於體察之常識。
　㈢徵諸被告於偵查、原審審理暨本院審理時歷次所辯，可知被
    告自始即辯稱，其係為了貸款，始提供前述之帳戶資料，且
    其與對方均係經由通訊軟體LINE聯繫云云。惟被告自始即無
    法提出相關之對話紀錄，且就未留存有LINE之聯繫紀錄乙節
    ，於警詢時陳稱：我已刪除了LINE對話紀錄云云（新竹地檢
    108偵字9052號卷第8頁），嗣於偵查中經檢察事務官質疑
    如發現被騙，應保留證據，為何予以刪除時，被告則辯稱：
    我不小心刪除到云云（新竹地檢108偵字9052卷第47頁）；
    嗣於原審時供稱：我沒有碰過這些事情，所以我認為不會那
    麼嚴重，才把那些紀錄都刪掉云云（原審原金訴字卷第63頁
    ）；復於本院準備程序時陳稱：我當時是在整理LINE的訊息
    ，想說對方很久沒有跟我聯絡，因為當時我有跟其他間借款
    的聯繫，我想說沒有跟我聯絡的話，應該是不會借我錢，所
    以我就把訊息刪除了云云（本院卷第116頁），可徵被告就
    有關LINE之訊息刪除乙事究竟是不小心抑或刻意為之，前後
    所陳，容有不一；此外，依被告於原審審理時供述情節，可
    知被告刪除LINE對話紀錄之時間點是在向台新銀行掛失金融
    卡、存摺之前（見審原金訴字卷第65頁），對照被告掛失之
    時間點係在108年6月13日，此有台新銀行109年7月29日台新
    作文字第10909249號函及函附被告帳戶之基本資料及掛失音
    檔光碟1片可佐（原審原金簡字卷第55、57頁，而函文雖誤
    載為109年，然依第57頁之「最後維護日」及所附掛失音檔
    光碟可知掛失之時間點是108年6月13日），參照被告於本院
    準備程序時所陳之：我是突然收到銀行的通知才知道帳戶遭
    到警示，但銀行通知我之前，我已經把訊息給刪除了云云（
    本院卷第116頁），依被告前開供述情節，豈不等同被告於
    寄送存摺、提款卡後不到3日間，且尚未接獲銀行通知帳戶
    遭警示時，即自行刪除LINE之訊息，更係悖於情理。是被告
    辯稱，係為辦理貸款，因而交付台新銀行帳戶、臺灣企銀帳
    戶之存摺、提款卡是否核實，殊非無疑。
　㈣縱認被告所辯，係為辦理貸款乙事，並非捏虛。惟審酌從事
    放款業務者，目的即為賺取利息，並得順利將出借之款項收
    回，故所著重者即為借貸者之資力、償債能力及得否提供具
    有價值之擔保品，俾利決定是否出借款項、放貸之金額為何
    ，依被告於原審及本院審理時供述情節，可徵其就對方之公
    司址、相關人員之資料均無所悉，彼此聯繫方式僅有透過通
    訊軟體，復未曾與對方碰面，亦別無其他之管道、方式得以
    與對方聯絡；此外，對方亦未要求被告提出任何財力、資力
    及工作證明，僅需提供2個帳戶即可借款，如此又如何審核
    被告是否符合借款之條件，此節已與常理有違；復且，金融
    機構開立之帳戶為個人理財之工具，申請開設存款帳戶並無
    特殊資格限制，一般民眾皆能自由申請，亦可同時在不同金
    融機構申請多數存款帳戶使用，而以被告於原審審理時自承
    除前述台新銀行帳戶、臺灣企銀帳戶外，其另申辦有渣打銀
    行帳戶以觀（原審原金訴字卷第62頁），可知被告就上情知
    之甚稔，苟對方確係從事放款業務，衡情僅要申請多個帳戶
    供借貸者還款使用即可，又有何大費周章特意請借款者提供
    自己之帳戶用以還款之必要；甚者，借款者既為帳戶之申辦
    人，等同其得以輕易將所提供之存摺、提款卡掛失，甚得以
    將該帳戶停用，是存摺及提款卡顯不具財產上擔保之價值，
    對方既係從事放貸業務，卻未就被告之資產、工作收入等償
    債能力進行調查，復未請被告提供具有實質價值性之擔保品
    ，反要求被告僅需提供不具備償債性之存摺、提款卡即可借
    款，參照被告於本院審理時所陳：我一開始要向銀行借款，
    銀行方說要半年的工作證明及提供雙證件，因為我那時工作
    沒有滿半年。另外，當時也不需要提供其他銀行的帳戶或提
    款卡之情（本院卷第151頁），是被告顯具有向銀行洽商借
    款之經歷，當知借款者所著重者，即為其償還借款之能力，
    否則豈會要求出具半年以上之工作證明，是被告就前開如斯
    悖於常情復與其個人生活經驗全然相違之情事，焉能未察覺
    有異。
　㈤甚者，被告於交付台新銀行帳戶存摺、提款卡前，曾預支薪
    資，待款項匯入台新銀行帳戶後，即於108年6月10日12時25
    分提領5,000元；復於詐騙集團成員取得上開帳戶存摺、提
    款卡前，向友人周子皓借款2,000元匯入台新銀行帳戶後，
    即於108年6月11日17時23分許將台新銀行帳戶內款項2,900
    元透過網路銀行轉入自身向渣打銀行所申辦帳戶後，台新銀
    行帳戶內僅餘70元等情，業據被告於原審審理時供承在案（
    原審原金簡字卷第151頁，原審原金訴字卷第61、63、65頁
    ），並有台新銀行109年7月29日台新作文字第10909249號函
    及所檢附之被告申辦帳號00000000000000號帳戶之基本資料
    及交易明細（原審原金簡字卷第55至105頁）、台新銀行109
    年10月16日台新作文字第10921806號函及所檢附之資料（原
    審原金簡字卷第177、179頁）、渣打銀行109年10月30日函
    及該函所檢附之帳號000-00000000000000號帳戶之開戶基本
    資料（原審原金簡字卷第187至211頁）、中國信託銀行109
    年11月2日函及該函所附之帳號000-000000000000號帳戶之
    開戶基本資料（原審原金簡字卷第217、219頁）可參；另被
    告交付臺灣企銀帳戶存摺、提款卡前，該帳戶內並無餘額，
    亦有臺灣中小企業銀行湖口分行109年5月27日函及函附被告
    申辦帳號00000000000號帳戶之交易明細及客戶基本資料（
    原審原金簡字卷第39至43頁）在卷可按，益見被對於提供上
    開帳戶資料恐涉及刑事不法，故帳戶恐未能取回之情，有所
    預見，否則豈會特意選用無款項之台灣企銀帳戶，並將台新
    銀行帳戶內之款項提領、轉出，以降低日後無法取回帳戶所
    蒙受之損失。
　㈥準此，被告辯稱僅因辦理貸款而交付前開帳戶資料乙節，是
    否核實，殊非無疑，已見被告係有特意隱瞞交付帳戶緣由之
    情事；縱認被告辯稱借錢乙事，並非虛構，惟依被告過往向
    銀行申辦借款之經歷暨被告選用無餘額之帳戶，且將帳戶內
    之款項領出等節，亦徵被告就向其徵求帳戶者存有疑義，就
    徵求帳戶者可能以其帳戶另供作其他不法使用，且將有非法
    資金流入，自當存有合理懷疑，卻為達成借得款項以紓解其
    燃眉之急之目的，將上開帳戶率爾交付對方，容任對方恣意
    使用，其對於交付帳戶之存摺、提款卡、密碼予他人，可能
    遭不詳詐欺者詐騙他人使用乙事，自應有所認識，堪認其主
    觀上具有縱使供詐欺取財之不法使用，亦不違反其本意之不
    確定故意甚明。
　㈦至辯護人於原審所提出網路貸款資訊列印資料（原審原金簡
    字卷第27至31頁）、統一超商添恩門市地址、ibon機台操作
    畫面、109 年6月8日交貨便包裹翻拍照片及被告與「陳玉蓮
    」間之LINE通訊軟體對話內容截圖（原審原金簡字卷第109
    至119頁）、錄音譯文2份（原審原金簡字卷第131至137頁）
    、109年9月12日刑事陳報狀（錄音譯文係被告藉由網路貸款
    廣告與詐騙集團人員取得聯繫後，將雙方對話內容予以錄音
    而來）（原審原金簡字卷第139頁）、LINE對話紀錄及錄音
    檔案光碟1 片（置於原審原金簡字卷後附存置袋內）等證據
    ，均非本件被告交付帳戶之過程，而是被告於本件案後，在
    109年間刻意上網與他人聯繫而取得之訊息及對話，自無足
    採為被告有利之認定。
　㈧從而，被告前揭辯詞，俱不足採，其本件犯行，事證明確，
    洵堪認定，應予以依法論科。　　
三、論罪：　　
  ㈠按刑法上之幫助犯，係對於犯罪與正犯有共同之認識，而以
    幫助之意思，對於正犯資以助力，而未參與實施犯罪之行為
    者而言。如未參與實施犯罪構成要件之行為，且係出於幫助
    之意思提供助力，即屬幫助犯，而非共同正犯。查被告依不
    詳之詐騙集團成員之指示，將前揭帳戶之存摺、提款卡提供
    予詐騙集團所指定之人，使詐騙集團成員對告訴人戊○○、甲○○、己○○、丙○○、丁○○施以前述之詐術，致其等因而陷於錯
    誤，而將款項匯入上開帳戶內，是被告所為係參與詐欺取財
    罪構成要件以外之行為，而對他人之詐欺取財犯行提供助力
    ，且無證據證明被告係以正犯而非以幫助犯之犯意參與犯罪
    ，應認其所為係幫助犯而非正犯行為。
　㈡核被告所為，係犯刑法第30條第1 項、第339 條第1 項之幫
    助詐欺取財罪。
　㈢本案附表編號三至五所示之告訴人雖均有多次之匯款行為，
    惟此係正犯各該次詐欺取財行為，使告訴人分次交付財物之
    結果，正犯祇成立一詐欺取財罪。被告為幫助犯，亦僅成立
    一幫助詐欺取財罪。
　㈣被告同時交付前揭2 帳戶之存摺、提款卡，供上開詐騙集團
    成員用以使告訴人戊○○等5 人匯入款項後提領一空，而幫助
    詐欺集團成員取得詐得款項，被告以一交付帳戶之幫助詐欺
    行為，同時侵害告訴人戊○○等5 人之財產法益，為同種想像
    競合犯，應依刑法第55條之規定，從一重論以一幫助詐欺取
    財罪處斷。
　㈤被告以幫助他人犯罪之意思而參與犯罪構成要件以外之行為
    ，為詐欺取財罪之幫助犯，爰依刑法第30條第2項之規定，
    減輕其刑。　
　㈥至臺灣新竹地方檢察署檢察官109年度偵字第7395號移送併辦
    關於幫助詐欺取財部分（即附表編號五部分），經核與本案
    檢察官聲請簡易判決處刑之犯罪事實間，具有想像競合犯裁
    判上一罪之關係，核為起訴效力所及，本院自得併予審理。
四、原判決撤銷部分：
  ㈠原審認被告罪證明確，予以論罪科刑，固非無見。惟查：被
    告所為不構成刑法第30條第1項前段、洗錢防制法第14條第1
    項之幫助洗錢罪，詳如下述，原審對被告論以幫助洗錢罪責
    ，容有不當。被告上訴執前詞否認犯行，固屬無稽，業據本
    院詳述如前，惟原判決既有上開可議之處，自屬無可維持，
    應由本院將原判決撤銷。
　㈡審酌被告交付金融帳戶之存摺、提款卡，並告知詐騙集團成
    員提款卡之密碼，供詐騙集團成員持該等帳戶提款卡實施詐
    欺犯罪，造成犯罪偵查困難，間接助長詐欺犯罪之風氣，危
    害交易秩序及社會治安，並使告訴人受有財物損失，所生損
    害非微，衡以被告犯後否認犯行，且迄今未與告訴人達成和
    解，復未賠償其等所受之損失，兼衡被告前無其他刑事案件
    之前案紀錄，此有本院被告前案紀錄表在卷可按（本院卷第
    39、40頁），素行尚佳，暨其自陳高中肄業、家中有爸爸、
    妹妹及弟弟、現於萊爾富上班、薪資約2萬4,000元之教育程
    度、家庭生活經濟狀況（本院卷第149頁）及犯罪動機、目
    的、手段、提供帳戶之數量、所造成之危害等一切情狀，量
    處如主文第2項所示之刑，並諭知易科罰金之折算標準。又
    本件並無證據證明被告確有因幫助詐欺犯行獲有任何不法利
    益，爰不予宣告沒收或追徵價額。
五、不另為無罪之諭知部分：　　
    公訴意旨認被告提供前開帳戶存摺、提款卡之際，應有違反
    洗錢防制法第2條第2款洗錢行為之不確定故意，而應論以同
    法第14條第1項之罪責云云。惟查：
　㈠提供金融帳戶提款卡及密碼之行為人，因已失去對自己帳戶
    之實際管領權限，若無配合指示親自提款，即無收受、持有
    或使用特定犯罪所得之情形，且無積極之移轉或變更特定犯
    罪所得之行為，故非屬洗錢防制法第2條第1款、第3款所稱
    之洗錢行為。又同條第2款之掩飾、隱匿行為，目的在遮掩
    、粉飾、隱藏、切斷特定犯罪所得與特定犯罪間之關聯性，
    須與欲掩飾、隱匿之特定犯罪所得間具有物理上接觸關係（
    事實接觸關係）。而提供金融帳戶提款卡及密碼供他人使用
    ，嗣後被害人雖匯入款項，然此時之金流仍屬透明易查，在
    形式上無從合法化其所得來源，未造成金流斷點，尚不能達
    到掩飾或隱匿特定犯罪所得之來源、去向及所在之作用，須
    待款項遭提領後，始產生掩飾、隱匿之結果，若無參與後續
    之提款行為，即非同條第2款所指洗錢行為，無從成立一般
    洗錢罪之直接正犯(最高法院108年度台上大字第3101號裁定
    參照)。
　㈡被告僅提供前開帳戶之提款卡予他人使用，並無收受、持有
    、使用詐騙款項之情，且此時之金流仍屬透明易查，形式上
    無從合法化其所得來源，尚未造成金流斷點，又被告並未參
    與後續提領詐騙款項之行為，亦無移轉、變更詐騙款項之行
    為，無從達到掩飾、隱匿詐騙款項之來源、去向、所在之結
    果，自不構成洗錢防制法第14條第1項洗錢罪之正犯。惟公
    訴意旨認此部分與前開有罪之幫助詐欺取財部分，有想像競
    合犯之裁判上一罪關係，爰不另為無罪之諭知。
　㈢又詐騙集團固以人頭帳戶作為收取犯罪所得之用，惟被害人
    匯款至前開帳戶後，詐騙集團成員可收取詐騙款項之管道甚
    多，包括自人頭帳戶再轉匯入其他帳戶，或由車手臨櫃或至
    自動櫃員機提領現金，質言之，詐騙集團使用人頭帳戶供被
    害人匯入款項之目的，在於使真正犯罪人得以在取得犯罪所
    得之過程中隱蔽身分而逃避刑事追訴，並非必然會以造成金
    流斷點或掩飾、隱匿詐騙款項之來源、去向、所在之方式取
    得犯罪所得。本件依卷內證據，僅足認定被告主觀上有預見
    提供本案帳戶會供詐欺犯罪者作為詐騙他人將款項匯入該帳
    戶之用，至被害人匯款至前開帳戶後，詐騙集團成員會以何
    種方式取得詐騙款項，尚有多種可能，並無證據證明被告主
    觀上有認識詐騙集團成員會以提領詐騙款項此一切斷金流之
    方式取得犯罪所得，難認其有幫助洗錢之犯意，併此敘明。
六、至臺灣新竹地方檢察署檢察官109年度偵字第7395號移送併
    辦關於一般洗錢部分，因被告前述交付帳戶之存摺、提款卡
    之舉，與一般洗錢罪之構成要件不符，已如前述，是被告本
    件所為既不構成一般洗錢罪，則本院就檢察官移送併辦一般
    洗錢罪部分，自無從予以審理，該部分應退回地檢署，由檢
    察官另為適法之處理，予以敘明。　　　　　
據上論斷，應依刑事訴訟法第369條第1項前段、第364條、第299
條第1項前段，判決如主文。
本案經檢察官何嘉仁到庭執行職務。
中　　華　　民　　國　　110 　年　　10　　月　　20　　日
                  刑事第二十五庭審判長法　官  邱滋杉
                                      法　官  邱瓊瑩
                                      法　官  陳彥年
以上正本證明與原本無異。
檢察官如不服本判決，應於收受送達後20日內向本院提出上訴書
狀，其未敘述上訴之理由者並得於提起上訴後20日內向本院補提
理由書（均須按他造當事人之人數附繕本）「切勿逕送上級法院
」。
                                      書記官  彭秀玉
中　　華　　民　　國　　110 　年　　10　　月　　20　　日
附錄：本案論罪科刑法條全文
中華民國刑法第339條
（普通詐欺罪）
意圖為自己或第三人不法之所有，以詐術使人將本人或第三人之
物交付者，處5年以下有期徒刑、拘役或科或併科50萬元以下罰
金。
以前項方法得財產上不法之利益或使第三人得之者，亦同。
前二項之未遂犯罰之。
附表：
編號 告訴人 詐欺時間（民國）、方式 匯款時間、地點及金額（新臺幣） 一 戊○○ 於108年6月12日18時18分許，陸續假冒網路賣家及中國信託銀行人員撥打電話予戊○○，佯稱戊○○先前購物因賣方人員疏失將連續扣款10月，如欲取消交易需至自動櫃員機按照步驟操作云云。 於同日21時21分許，在臺北市北投區北投文林郵局，跨行轉帳2萬9,123元至乙○○提供之上開臺灣企銀帳戶。 二 甲○○ 於108年6月12日某時許，假冒網路商家撥打電話予甲○○，佯稱甲○○先前購物因交易錯帳導致分期多筆，需依指示操作自動櫃員機解除云云。 於同日21時27分許，在新北市中和區復興路之統一超商富興門市，跨行轉帳2萬9,985元至乙○○提供之上開臺灣企銀帳戶。 三 己○○ 於108年6月12日19時8 分許，陸續假冒奇摩網站書店賣家及中國信託銀行客服人員撥打電話予己○○，佯稱己○○先前訂書因書店員工疏失導致重複刷了12次，如欲取消扣款需依指示操作自動櫃員機云云。 於同日22時9 分許、22時32分許，在桃園市○○區○○路000 號之統一超商仕新門市，分別轉帳2萬9,985元及以現金存款1萬9,000元至乙○○提供之上開台新銀行帳戶。 四 丙○○ 於108年6月12日20時8 分許，陸續假冒MKUP美咖網站及中國信託銀行客服人員撥打電話予丙○○，佯稱丙○○先前訂購商品因員工操作錯誤變成團購訂單，如欲取消需依指定操作云云。 於同日21時24分、43分許，操作網路銀行，跨行轉帳1萬123元、5,985元(5,985元部分，係不詳人士於同日21時36分許匯入告訴人丙○○帳戶，詐騙集團成員復要求告訴人丙○○匯出)至乙○○提供之上開臺灣企銀帳戶。 五 丁○○ 於108年6月12日約21時許，陸續假冒MKUP美咖網站客服人員及郵局人員撥打電話予丁○○，佯稱丁○○先前訂單因公司會計登入錯誤，誤登入多筆設定為經銷商，如欲取消轉回一般客戶需依指示操作自動櫃員機云云。 於同日22時15分許、22時48分許及22時55分許，分別在新北市○○區○○路00號之板橋中正路郵局及同路段176 號之台新銀行，先後跨行轉帳2萬9,989元及以現金存款3萬元、3萬元至乙○○提供之上開台新銀行帳戶。